臺灣臺北地方法院刑事判決
111年度審訴字第381號
公  訴  人  臺灣臺北地方檢察署檢察官
被      告  張溰橙（原名張紫彤）
上列被告因詐欺等案件，經檢察官提起公訴（110年度偵字第580
4號、第6066號），被告於本院準備程序中就被訴事實為有罪之
陳述，經本院告知簡式審判程序之旨，並聽取檢察官、被告之意
見後，本院合議庭裁定由受命法官獨任依簡式審判程序審理，判
決如下：
    主    文
張溰橙（原名張紫彤）犯三人以上共同冒用公務員名義詐欺取財
罪，處有期徒刑貳年。
未扣案犯罪所得均沒收之，如全部或一部不能沒收或不宜執行沒
收時，追徵其價額。
    犯罪事實
一、張溰橙（原名張紫彤）於民國109年12月初某日，加入由真
    實姓名年籍不詳之「達哥」（使用易信通訊軟體【下稱易信
    】，暱稱「讚」）、「七星」、「加菲貓」及李品翰等成年
    人3人以上（無證據證明包含未滿18歲之人）所組成以實施
    詐術為手段，具有持續性、牟利性之有結構性詐欺集團，擔
    任車手、發放車手酬勞、吸收新車手加入集團及監視被害人
    有無前往銀行領取款項等工作，張溰橙並以微信暱稱「貓貓
    蟲」與上手收水李品翰（微信暱稱「貓頭鷹」、易信暱稱「
    肉包」、「叉燒包」）聯繫，以易信暱稱「貓貓蟲」與「達
    哥」（負責指揮）聯繫取款地點，上開詐欺集團成員間均以
    通訊軟體聯繫。張溰橙復於109年12月17日介紹同案被告李
    菱軒（微信代號「艾妮」）加入上開詐欺集團擔任車手。嗣
    該集團成員即共同意圖為自己不法之所有，基於三人以上共
    同冒用公務員名義詐欺取財、掩飾隱匿特定犯罪所得去向之
    洗錢等犯意聯絡，先由真實姓名年籍不詳之同集團某成員於
    109年12月11日撥打電話予乙○○○，假冒區公所員工謊稱因乙
    ○○○之身分證件遺失，身分遭人盜用開戶，涉及刑事案件云
    云，隨後另一詐欺集團成員假冒警察「陳國華」及檢察官「
    張文豪」與乙○○○聯繫，要求乙○○○配合辦案，將名下金融帳
    戶內之款項交付保管云云，致乙○○○因而陷於錯誤，聽信該
    詐欺集團之話術，先於109年12月15日提領現金後，在臺北
    市○○區○○街000號前交付新臺幣（下未標明幣別者，均同）4
    0萬元予身分不詳之詐欺集團共犯男子；又於同年月16日在
    同市區○○街00000號前交付美金1萬4,300元現鈔予同一詐欺
    集團共犯男子；再於同年月18日下午1時34分許，由李菱軒
    依詐欺集團成員之指示，前往臺北市○○區○○街00000號前，
    向乙○○○拿取現金120萬元，並由張溰橙在現場監視乙○○○有
    無依指示前往銀行領錢，並聯繫上游其他詐欺集團成員，嗣
    李菱軒成功取款後，經李品翰轉達詐欺集團成員「七星」及
    「加菲貓」之指示，聯繫李菱軒前往臺北市○○區○○路0段000
    巷0號之全家便利商店義和店，將取得之現金120萬元放置在
    店內廁所馬桶上，復由李品翰進入廁所取款，李品翰再依詐
    欺集團之指示，前往臺北市某公園廁所內，將取得之120萬
    元現金透過廁所隔板交付予另一詐欺集團成員，並取得3,00
    0元至5,000元不等之報酬，李菱軒則於事後自張溰橙處取得
    由李品翰轉交之取款酬勞4萬8,000元。嗣乙○○○驚覺受騙，
    報警處理，經警於109年12月21日下午1時17分許在臺北市○○
    區○○街000號前，當場查獲前來向乙○○○收取150萬元現金之
    李菱軒，始查悉上情。
二、案經乙○○○訴由臺北市政府警察局中山分局報請臺灣臺北地方
    檢察署（下稱臺北地檢署）檢察官偵查起訴。
    理    由
一、認定犯罪事實所憑之證據及理由：
　　上揭犯罪事實，業經被告張溰橙於本院準備程序及審理時坦
    承不諱（見本院卷第65、70、75頁），核與證人即告訴人乙
    ○○○於警詢及本院準備程序時之指證（見他卷第37至40、41
    至43頁，偵5804卷第167至170、171至178頁；本院卷第36至
    37頁），及證人即同案被告李菱軒、李品翰、證人張仁達、
    張澄郁之證述（見他卷第27至29頁，偵5804卷第25至31、61
    至66、103至106、115至120、121至127、129至137、303至3
    05頁，偵6066卷第21至26、27至35、97至99、121至123頁）
    皆大致相符，並有告訴人陳楊麗卿之台北富邦商業銀行大直分行
    帳號00000000000000號帳戶存摺封面及內頁資料、台北富邦商
    業銀行109年12月16日外幣存款提領美金現鈔交易憑證、台北富邦
    商業銀行109年12月18日外幣存款結售日幣交易憑證、台北大直
    郵局帳號0000000-0000000號帳戶存摺封面及內頁資料、告訴
    人陳楊麗卿指認李菱軒照片、臺北市政府警察局中山分局搜索
    扣押筆錄、扣押物品目錄表、現場照片、告訴人陳楊麗卿與L
    INE暱稱「張文豪」之人對話紀錄截圖、李品翰之自願受搜
    索同意書、臺北市政府警察局中山分局搜索扣押筆錄、扣押
    物品目錄、扣押物品清單、同案被告李菱軒與暱稱「讚」、「
    叉燒包」之對話紀錄截圖、本院110年度訴字第147號刑事判
    決、臺灣高等法院110年度上訴字第2563號刑事判決、臺北
    地檢署110年度偵字第3184號、第16693號起訴書、新北地檢
    署110年度偵字第5217、13752號追加起訴書、臺灣新北地方
    法院110年度金訴字第243 、551號刑事判決（見他卷第45、
    47至53、55至57、65至69、71頁，偵5804卷第37至43、147
    至158、177、179至183、185至195、195至196、197至209、
    263至265頁，偵6066卷第21至26、27至35、47至63、69至75
    、77至82、97至99、121至123、135至148、157至162、163
    至176頁）等件在卷可稽，足認被告上開任意性自白與事實
    相符，應堪採信，是本案事證明確，被告等犯行洵堪認定，
    應依法論科。
二、論罪：
　㈠本案被告與其他詐騙集團成員所犯上開共同詐欺犯行，係冒
    用區公所員工、警察、檢察官之公務員名義犯之，又其所涉
    共同詐欺之詐騙集團成年成員，至少計有撥打詐騙電話冒充
    區公所員工1名、冒充警察成員1名、檢察官成員1名、「達
    哥」、「七星」、「加菲貓」、李品翰及同案被告李菱軒等人
    ，即係3人以上共同對被害人實行詐騙，是上揭被告及詐騙
    集團成員等人之行為應均該當刑法第339條之4第1項第1款、
    第2款之構成要件。
　㈡核被告所為，係犯刑法第339條之4第1項第1款、第2款之三人
    以上共同冒用公務員名義詐欺取財罪，及洗錢防制法第14條
    第1項之一般洗錢罪。　　　　　
　㈢共同正犯：
　　被告與真實身分不詳、暱稱「達哥」、「七星」、「加菲貓
    」、李品翰、李菱軒，及其他詐騙集團成員間（包括撥打詐騙
    電話之人等），有犯意聯絡及行為分擔，應論以共同正犯。
　㈣接續犯：
　　類如本案之詐欺犯罪類型，於行為人著手實施詐欺犯行初始
    ，即係預計以被害人接獲詐騙電話或詐騙訊息，並建立信任
    關係後，即得接續以各種理由誘騙同一被害人不斷付款，是
    本件被害人雖有因單一受騙事由而接連先後多次交付款項予
    詐欺集團成員，然係被告暨所屬詐騙集團成員基於同一犯意
    及利用同一機會所為，侵害法益相同，各行為之獨立性極為
    薄弱，難以強行分開，應視為數個舉動之接續施行，均論以
    接續犯之包括一罪。
　㈤想像競合：
　  被告及所屬詐騙集團成員共同所犯加重詐欺罪、洗錢罪間，
    有局部同一之情形，應認係以一行為同時觸犯數罪，屬想像
    競合犯，依刑法第55條前段規定，應從一法定刑較重之三人
    以上共同冒用公務員名義詐欺取財罪處斷。
三、科刑：　　
　㈠刑之減輕事由部分：
　　按想像競合犯之處斷刑，本質上係「刑之合併」。其所謂從
    一重處斷，乃將想像競合犯組成之評價上數罪，合併為科刑
    一罪，其所對應之刑罰，亦合併其評價上數罪之數法定刑，
    而為一個處斷刑。易言之，想像競合犯侵害數法益者皆成立
    犯罪，論罪時必須輕、重罪併舉論述，同時宣告所犯各罪名
    ，包括各罪有無加重、減免其刑之情形，亦應說明論列，量
    刑時併衡酌輕罪部分量刑事由，評價始為充足，然後依刑法
    第55條前段規定「從一重處斷」，非謂對於其餘各罪可置而
    不論。因此，法院決定處斷刑時，雖以其中最重罪名之法定
    刑，做為裁量之準據，惟於裁量其輕重時，仍應將輕罪合併
    評價在內，故對於被告於偵、審自白各犯行，是否適用洗錢
    防制法第16條第2項之規定就所犯同法第14條第1項之洗錢罪
    部分減輕其刑，若僅泛言被告已從一重之刑法第339條之4第
    1項之罪處斷，無從適用前述規定減刑，則於法未合。查，
    被告於本院審理時自白一般洗錢犯行，依洗錢防制法第16條
    第2項「犯前2條之罪，在偵查或審判中自白者，減輕其刑」
    之規定，原應減輕其刑，惟被告所犯一般洗錢罪係屬想像競
    合犯其中之輕罪，被告就本案犯行係從一重之共同加重詐欺
    取財罪，就此部分想像競合輕罪得減刑部分，依上開說明，
    由本院於後述依刑法第57條量刑時，一併衡酌該部分減輕其
    刑事由。
  ㈡量刑：　
　  爰審酌被告正值青壯，不思循正當管道獲取財物，竟貪圖以
    偏門方式賺快錢之機會，逕參與詐騙集團擔任車手、發放車
    手酬勞、吸收新車手加入集團及監視被害人有無前往銀行領
    取款項等工作行騙，利用一般民眾欠缺法律專業知識，對於
    檢警機關組織分工與案件進行流程未盡熟稔，及信賴公務員
    執行職務之公權力，而三人以上共同以冒用公務員名義等方
    式，遂行渠等詐欺取財犯行，斲傷民眾對警察機關職務執行
    之信賴，嚴重破壞國家機關公權力行使之威信，加深告訴人
    及民眾對社會之不信任感，誠不宜寬貸；而念被告犯後於本
    院審理時終能坦承犯行，符合洗錢防制法第16條第2項所規
    定減輕其刑之事由，惟迄未與告訴人達成和解，全未賠償告
    訴人所受損害，兼衡被告在本案犯罪中所扮演之角色及參與
    犯罪之程度，暨其智識教育程度（高中肄業）、生活及家庭
    經濟狀況（前曾在加油站、餐廳、火鍋店工作，現因同一詐
    騙集團所涉另案詐欺在監執行中）、犯罪動機、目的、手段
    、告訴人本案遭詐騙之受害金額高達約新臺幣200餘萬元等
    一切情狀，量處如主文所示之刑。
四、沒收：
  ㈠犯罪所得部分：
　  查本案被告引介其朋友即共犯李菱軒擔任「達哥」詐欺集團轄
    下之取款車手，由另一身分不詳共犯男子與李菱軒分次向告訴
    人乙○○○各取得現金40萬元、120萬元及美金1萬4,300元（至
    最後一次150萬元則因警方趨前逮捕而未能取款成功），復
    由共犯李品翰擔任2號收水車手，被告則均從旁監視取款、
    收水過程並轉交車手報酬數萬元予李菱軒，而被告就此可從「
    達哥」處獲得每趟報酬3,000元，至於剩餘贓款均上繳予「
    達哥」暨集團上游乙節，業經其供陳在卷（見偵5804卷第77
    頁；本院卷第66頁），堪認被告本案犯罪所得共約9,000元
    （3,000元×3＝9,000元），未據扣案，自應依刑法第38條之1
    第1項前段、第3項規定沒收之，並於全部或一部不能沒收或
    不宜執行沒收時，追徵其價額。
　㈡末按犯洗錢防制法第14條之罪，其所移轉、變更、掩飾、隱
    匿、收受、取得、持有、使用之財物或財產上利益，沒收之
    ；犯第15條之罪，其所收受、持有、使用之財物或財產上利
    益，亦同，洗錢防制法第18條第1項定有明文。惟因洗錢行
    為之標的是否限於行為人者始得宣告沒收，法無明文，是倘
    法條未規定「不問屬於犯罪行為人與否均沒收」時，自仍以
    屬於被告所有者為限，始應予沒收。查被告本案除抽得自身
    報酬外，其餘贓款均全數上繳予詐騙集團上游，則告訴人受
    騙後所交付40萬元、120萬元及美金1萬4,300元款項，皆已
    非屬被告所有，卷內亦無證據證明被告就該等款項具有事實
    上之管領處分權限，是此部分（即現金40萬元、120萬元及
    美金1萬4,300元）尚難逕依洗錢防制法第18條第1項或刑法
    第38條之1第1項前段規定對被告宣告沒收，附此敘明。
據上論斷，應依刑事訴訟法第284條之1、第273條之1第1項、第2
99條第1項前段（依刑事判決精簡原則，僅記載程序法條），判
決如主文。
本案經檢察官王銘裕提起公訴，檢察官黃思源、羅嘉薇到庭執行
職務。
中　　華　　民　　國　　111 　年　　5 　　月　　31　　日
　　　　　　　　　刑事第二十一庭法　官  歐陽儀
上正本證明與原本無異。 
如不服本判決應於收受送達後20日內向本院提出上訴書狀，並應
敘述具體理由；其未敘述上訴理由者，應於上訴期間屆滿後20日
內向本院補提理由書（均須按他造當事人之人數附繕本）「切勿
逕送上級法院」。告訴人或被害人如對於本判決不服者，應具備
理由請求檢察官上訴，其上訴期間之計算係以檢察官收受判決正
本之日期為準。 因疫情而遲誤不變期間，得向法院聲請回復原
狀。
                                書記官  程于恬
中　　華　　民　　國　　111 　年　　5 　　月　　31　　日
附錄本案論罪科刑法條全文：
中華民國刑法第339條之4：
犯第339條詐欺罪而有下列情形之一者，處1年以上7年以下有期
徒刑，得併科1 百萬元以下罰金：
一、冒用政府機關或公務員名義犯之。
二、三人以上共同犯之。
三、以廣播電視、電子通訊、網際網路或其他媒體等傳播工具，
    對公眾散布而犯之。
前項之未遂犯罰之。

洗錢防制法第2條
本法所稱洗錢，指下列行為：
一、意圖掩飾或隱匿特定犯罪所得來源，或使他人逃避刑事追訴
    ，而移轉或變更特定犯罪所得。
二、掩飾或隱匿特定犯罪所得之本質、來源、去向、所在、所有
    權、處分權或其他權益者。
三、收受、持有或使用他人之特定犯罪所得。

洗錢防制法第14條
有第二條各款所列洗錢行為者，處 7 年以下有期徒刑，併科新
臺幣 5 百萬元以下罰金。
前項之未遂犯罰之。
前二項情形，不得科以超過其特定犯罪所定最重本刑之刑。